【裁判字號】    98,訴,918
【裁判日期】    980626
【裁判案由】    毒品危害防制條例
【裁判全文】
臺灣臺北地方法院刑事判決               98年度訴字第918號
公  訴  人  臺灣臺北地方法院檢察署檢察官
被      告  甲○○
上列被告因違反毒品危害防制條例案件，經檢察官提起公訴（98
年度毒偵字第1447號），被告於準備程序中為有罪之陳述，經本
院合議庭裁定改由受命法官獨任進行簡式審判程序，判決如下：
    主  文
甲○○施用第一級毒品，累犯，處有期徒刑玖月。
    事  實
一、甲○○前因施用毒品案件，經觀察、勒戒後，認有繼續施用
    毒品之傾向，經臺灣彰化地方法院以90年度聲字第3329號裁
    定令入戒治處所施以強制戒治，於民國92年5 月20日戒治期
    滿出所，由臺灣彰化地方法院檢察署檢察官以92年戒毒偵字
    第622 號、第623 號為不起訴處分確定。次因竊盜案件，經
    臺灣板橋地方法院於93年8 月31日以93年度簡字第3252號判
    決判處有期徒刑6 月，嗣於93年11月15日確定，又因於93年
    間施用毒品案件，經本院於94年1 月19日以94年度簡字第14
    5 號判決判處有期徒刑6 月，嗣於94年2 月24日確定，上開
    兩罪復經本院於94年5 月2 日以94年度聲字第401 號裁定，
    定其應執行刑為有期徒刑10月確定，嗣被告入監服刑，並於
    94年11月9 日縮刑期滿執行完畢。再於94年間，(一)因竊盜案
    件，經臺灣高等法院於94年12月12日以94年度上易字第1776
    號判決判處有期徒刑1 年6 月確定；(二)因施用第一級毒品案
    件，經本院於95年1 月9 日以94年度訴字第1117號判決判處
    有期徒刑8 月確定；復於95年間，(三)因施用第一級毒品案件
    ，經臺灣板橋地方法院於95年6 月26日以95年度訴字第600
    號判決判處有期徒刑7 月確定，嗣因中華民國九十六年罪犯
    減刑條例公布施行，上開3 罪經臺灣板橋地方法院以96年度
    聲減字第472 號裁定分別減為有期徒刑9 月、4 月、3 月15
    日，並定(一)、(二)之罪之應執行刑為有期徒刑1 年確定；(四)因
    施用第一級、第二級毒品案件，經臺灣板橋地方法院於95年
    4 月10日以93年度訴字第969 號判決分別判處有期徒刑1 年
    4 月、10月確定，再經同院以96年度聲減字第67號裁定分別
    減為有期徒刑8 月、5 月，並定應執行刑為有期徒刑1 年確
    定，而甲○○於95年2 月7 日入監，接續執行上開之罪，於
    96年7 月16日執行完畢。詎仍不知戒絕毒癮，明知海洛因係
    毒品危害防制條例第2 條第2 項第1 款所明定之第一級毒品
    ，不得持有及施用，竟基於施用第一級毒品海洛因之犯意，
    於98年4 月9 日下午某時許，在其位於臺北縣新店市○○路
    219 號3 樓之住處內，以將第一級毒品海洛摻水置入注射針
    筒內施打身體之方式，施用第一級毒品海洛因1 次。嗣於98
    年4 月10日上午11時30分許，甲○○經警通知前往警局採尿
    ，所採尿液經送鑑驗，結果呈嗎啡陽性反應，而查知上情。
二、案經臺北市政府警察局文山第一分局報請臺灣臺北地方法院
    檢察署檢察官偵查起訴。被告於本院準備程序進行中，就被
    訴事實為有罪之陳述，經本院告知簡式審判程序意旨，並聽
    取公訴人及被告之意見後，本院合議庭裁定由受命法官獨任
    依簡式審判程序審理。
    理  由
一、訊據被告甲○○對於上揭時、地，施用海洛因之犯罪事實坦
    承不諱（見本院98年6 月6 日準備程序筆錄及審判筆錄），
    又被告於98年4 月10日經警所採集之尿液，經送臺灣尖端先
    進生技醫藥股份有限公司以ＥＩＡ酵素免疫分析法初步檢驗
    ，並以ＧＣ/ＭＳ氣相層析/質譜儀法確認檢驗之結果，呈鴉
    片類（嗎啡）陽性反應，有該公司於98年4 月17日出具之濫
    用藥物檢驗報告（尿液檢體編號：027164號）、臺北市政府
    警察局偵辦毒品案件尿液檢體委驗單各1 紙在卷可稽（見偵
    查卷第4 頁至第6 頁），足徵被告前開出於任意性之自白與
    事實相符，堪以採信。本案事證明確，被告犯行堪以認定，
    應依法論科。
二、按施用第一級毒品為犯罪行為，毒品危害防制條例第10條第
    1 項定有處罰明文。故施用第一級毒品者，依前揭規定本應
    科以刑罰。惟基於刑事政策，對合於一定條件之施用者，則
    依同條例第20條、第23條之規定，施以觀察、勒戒及強制戒
    治之保安處分。又毒品危害防制條例於92年7 月9 日修正公
    布，自93年1 月9 日施行，其中第20條、第23條將施用毒品
    之刑事處遇程序，區分為「初犯」及「五年內再犯」、「五
    年後再犯」。依其立法理由之說明：「初犯」，經觀察、勒
    戒或強制戒治後，應為不起訴處分或不付審理之裁定；經觀
    察、勒戒或強制戒治執行完畢釋放後，「五年內再犯」者，
    因其再犯率甚高，原實施之觀察、勒戒及強制戒治既已無法
    收其實效，爰依法追訴或裁定交付審理。至於經觀察、勒戒
    或強制戒治執行完畢釋放後，「五年後再犯」者，前所實施
    之觀察、勒戒或強制戒治已足以遮斷其施用毒品之毒癮，為
    期自新及協助其斷除毒癮，仍適用「初犯」規定，先經觀察
    、勒戒或強制戒治之程序。從而依修正後之規定，僅限於「
    初犯」及「五年後再犯」二種情形，始應先經觀察、勒戒或
    強制戒治程序。倘被告於五年內已再犯，經依法追訴處罰，
    縱其第三次（或第三次以上）再度施用毒品之時間，在初犯
    經觀察、勒戒或強制戒治執行完畢釋放五年以後，已不合於
    「五年後再犯」之規定，且因已於「五年內再犯」，顯見其
    再犯率甚高，原實施觀察、勒戒或強制戒治，已無法收其實
    效，即應依該條例第10條處罰（最高法院97年度第5次刑事
    庭會議決議意旨可資參照）。查本案被告前因施用毒品案件
    ，經觀察、勒戒後，認有繼續施用毒品之傾向，經臺灣彰化
    地方法院以90年度聲字第3329號裁定令入戒治處所施以強制
    戒治，並於92年5 月20日戒治期滿出所後，由臺灣彰化地方
    法院檢察署檢察官以92年戒毒偵字第622 號、第623 號為不
    起訴處分確定。次因竊盜案件，經臺灣板橋地方法院於93年
    8 月31日以93年度簡字第3252號判決判處有期徒刑6 月，嗣
    於93年11月15日確定，又因於93年間施用毒品案件，經本院
    於94年1 月19日以94年度簡字第145 號判決判處有期徒刑6
    月，嗣於94年2 月24日確定，上開兩罪復經本院於94年5 月
    2 日以94年度聲字第401 號裁定，定其應執行刑為有期徒刑
    10月確定，嗣被告入監服刑，並於94年11月9 日縮刑期滿執
    行完畢。再於94年間，(一)因竊盜案件，經臺灣高等法院於94
    年12月12日以94年度上易字第1776號判決判處有期徒刑1 年
    6 月確定；(二)因施用第一級毒品案件，經本院於95年1 月9
    日以94年度訴字第1117號判決判處有期徒刑8 月確定；復於
    95年間，(三)因施用第一級毒品案件，經臺灣板橋地方法院於
    95年6 月26日以95年度訴字第600 號判決判處有期徒刑7 月
    確定，嗣因中華民國九十六年罪犯減刑條例公布施行，上開
    3 罪經臺灣板橋地方法院以96年度聲減字第472 號裁定分別
    減為有期徒刑9 月、4 月、3 月15日，並定(一)、(二)之罪之應
    執行刑為有期徒刑1 年確定；(四)因施用第一級、第二級毒品
    案件，經臺灣板橋地方法院於95年4 月10日以93年度訴字第
    969 號判決分別判處有期徒刑1 年4 月、10月確定，再經同
    院以96年度聲減字第67號裁定分別減為有期徒刑8 月、5 月
    ，並定應執行刑為有期徒刑1 年確定，前揭之罪經接續執行
    ，於96年7 月16日執行完畢乙情，有臺灣高等法院被告前案
    紀錄表1 份附卷可考，可認其業於「五年內再犯」，是本案
    犯罪時間固在上開強制戒治執行完畢5 年後，惟此與「五年
    後再犯」之情形有別，自無再經觀察勒戒、強制戒治之必要
    ，依法應逕予追訴處罰。
三、核被告所為，係犯毒品危害防制條例第10條第1 項之施用第
    一級毒品罪。被告持有第一級毒品海洛因之低度行為，應為
    施用之高度行為所吸收，不另論罪。又被告有如事實欄所載
    犯罪科刑及執行之紀錄，有臺灣高等法院被告前案紀錄表1
    份在卷可稽，其受有期徒刑執行完畢後，5 年以內故意再犯
    本案有期徒刑以上之罪，為累犯，應依刑法第47條第1 項前
    段規定加重其刑。爰審酌被告前經觀察、勒戒後，猶未戒除
    施用毒品惡習，素行不佳，足徵其自我檢束能力低弱，惟其
    施用毒品係戕害自身健康，且犯後坦承犯行，尚具悔意，及
    其犯罪之動機、目的、手段等一切情狀，爰量處如主文所示
    之刑，以資懲儆。
據上論斷，應依刑事訴訟法第273 條之1 第1 項、第299 條第1
項前段，毒品危害防制條例第10條第1 項，刑法第11條前段、第
47條第1 項，判決如主文。
本案經檢察官蔡偉逸到庭執行職務
中    華    民    國    98    年     6    月    26    日
                  刑事第十庭  法  官  謝昀璉
上正本證明與原本無異。
如不服本判決應於收受送達後10日內向本院提出上訴書狀，並應
敘述具體理由；其未敘述上訴理由者，應於上訴期間屆滿後20日
內向本院補提理由書（均須按他造當事人之人數附繕本）「切勿
逕送上級法院」。
                              書記官  鄭雅文
中    華    民    國    98    年    6     月    30    日
附錄法條：毒品危害防制條例第10條第1 項。
毒品危害防制條例第10條
施用第一級毒品者，處6 月以上5 年以下有期徒刑。
施用第二級毒品者，處3 年以下有期徒刑。


司法院資訊處製作；財團法人民間司法改革基金會備份。
